【裁判字號】    98,交抗,1128
【裁判日期】    981119
【裁判案由】    聲明異議
【裁判全文】
臺灣高等法院臺中分院刑事裁定        98年度交抗字第1128號
抗  告  人  交通部公路總局臺中區監理所彰化監理站
代  表  人  乙○○
受 處 分人  甲○○
上列抗告人因受處分人違反道路交通管理處罰條例聲明異議案件
，不服臺灣彰化地方法院98年度交聲字第785號，中華民國98年9
月28日所為裁定，提起抗告，本院裁定如下：
    主  文
抗告駁回。
    理  由
一、本件經本院審理結果，認為原審法院所為撤銷原處分，並為
    受處分人不罰之裁定，並無不合，應予維持，並引用原裁定
    之理由（如附件）。
二、交通部公路總局臺中區監理所彰化監理站抗告意旨雖以：
  (一)、交通違規1次裁決制度係交通部基於推動行政革新、簡化
      作業，自民國87年起邀集內政部、法務部等相關部會經年
      餘之規劃及10餘次會議研商獲致共識後，針對舉發違反道
      路交通管理事件通知單送達及裁決程序做出重大變革，亦
      即警察機關將該通知單完成送達後，被通知人仍未依通知
      到案期限繳納罰鍰，處罰機關（公路監理機關或交通事件
      裁決所）則於處罰主文內容分別載明罰鍰繳納期限、逾期
      不繳納罰鍰易處吊扣駕駛執照（或牌照）期間、未繳送駕
      駛執照（或牌照）易處吊銷駕駛執照（或牌照）期間，以
      及逕行註銷駕駛執照（或牌照）期間，執行4階段1次裁決
      處分，經研擬修訂違反道路交通管理事件統一裁罰基準及
      處理細則第43條、第61條等相關條文後，於89年7月1日起
      正式實施迄今，推動過程堪稱嚴謹，有效精簡人力、撙節
      公帑，成效卓著。道路交通管理處罰條例第65條規定以及
      該條例授權之違反道路交通管理事件統一裁罰基準及處理
      細則第43條、第61條等相關法制作業均已完備，基此，本
      站依法所為1次裁決之行政處分並無違法之情形。
  (二)、按行政處分未經撤銷、廢止或未因其他事由而失效者，其
      效力繼續存在，行政程序法第110條第3項定有明文。基此
      ，本站註銷異議人甲○○之駕駛執照處分既未被撤銷（中
      監彰字第64-647813020號裁決書），其註銷異議人甲○○
      駕駛執照之效力仍有效存續中，原法院未查，將原處分撤
      銷，並為不罰之諭知，似有未洽。為此狀請廢棄原裁定，
      另為適法之裁定云云。
三、惟按行政機關為行政處分時，雖可於行政處分上同時預告不
    履行之法律效果，惟此僅係行政處分之「預告行為」，行為
    人不履行時，行政機關仍須另為行政處分，始可發生該預告
    之法律效果，不可以該預告行為，作為「易處」之行政處分
    ，而發生預告內容之法律效果。查86年1月22日修正之道路
    交通管理處罰條例第65條規定「汽車所有人、駕駛人違反道
    路交通管理，經主管機關裁決後逾十五日未向管轄地方法院
    聲明異議，或其聲明異議經法院裁定確定，而不依裁決或裁
    定繳納罰鍰或不繳送汽車牌照、駕駛執照者，依左列規定處
    理之：一經處分吊銷汽車牌照或駕駛執照者，由公路主管機
    關逕行註銷。二經處分吊扣汽車牌照或駕駛執照者，按其吊
    扣期間加倍處分；仍不依限期繳送汽車牌照或駕駛執照者，
    吊銷其汽車牌照或駕駛執照。三罰鍰不繳者，按其罰鍰數額
    ，易處吊扣汽車牌照或駕駛執照一個月至三個月；不依期限
    繳送汽車牌照或駕駛執照者，吊銷其汽車牌照或駕駛執照。
    前項第三款之汽車所有人、駕駛人如無汽車牌照或駕駛執照
    可資易處吊扣時，得就原處分或裁定確定之罰鍰加倍處罰；
    逾十五日後仍不繳納者，移送法院強制執行」，依上開規定
    ，易處吊扣或吊銷駕駛執照，須違規人未依限繳納罰鍰或未
    依限繳送駕駛執照時，始得以另一行政處分易處吊扣或吊銷
    駕駛執照，不可於裁處罰鍰或吊扣駕駛執照時，即同時預為
    「如不依限繳納罰鍰者，易處吊扣駕駛執照之行政處分」，
    或「如未於限期前繳送駕駛執照，易處吊銷」之行政處分，
    倘違反上開規定，自屬具有重大明顯之瑕疵，依行政程序法
    第110條第7款規定，該行政處分應認無效。至依道路交通管
    理處罰條例第92條第4項規定授權制定之「違反道路交通管
    理事件統一裁罰基準及處理細則」第43條、第61條，僅分別
    規定：「（第43條）違反道路交通管理事件之裁決，應參酌
    舉發違規事實、情節、稽查人員處理意見及受處分人陳述，
    依基準表裁處，不得枉縱或偏頗。違反道路交通管理事件裁
    決書處罰主文欄，應依基準表記明處罰種類，並依下列規定
    填註：一、罰鍰金額應以中文大寫記載。二、沒入處分應記
    明沒入物名稱、及可資辨識該沒入物之資料（型號、規格、
    尺寸等）。三、吊扣汽車牌照、駕駛執照或執業登記證處分
    ，應記明應受吊扣之汽車牌照、駕駛執照或執業登記證名稱
    、號碼及吊扣期間。四、吊銷、註銷或扣繳汽車牌照、駕駛
    執照或廢止執業登記等處分，應記明各該處分種類及標的名
    稱、號碼。前項裁決書內容有增、刪、塗改之部分應加蓋處
    罰機關校正章戳。（第61條）分期繳納期間，每期以一個月
    計算，總分期繳納期限參酌車輛定期檢驗日期、行車執照有
    效期間、駕駛執照審驗期限及有效期限，不得逾十八期，除
    最後一期外，每期繳納罰鍰金額，不得低於新臺幣五百元。
    核准後應即繳納第一期罰鍰金額。受處罰人於分期繳納罰鍰
    期間因故無法按期繳納者，得於當期屆滿前，向處罰機關申
    請延期繳納剩餘期數之罰鍰；申請延期繳納以一次為限，延
    期繳納期間並不得超過一個月。」更未授權裁決機關得為上
    揭一次裁決之作法。則本件抗告機關註銷受處分人甲○○之
    駕駛執照之彰監四字第裁00-0000000000號裁決書，其中關
    於易處吊扣駕駛執照、吊銷駕駛執照（含逕行註銷駕駛執照
    ）部分，揆諸前開說明，具有重大明顯之瑕疵，依行政程序
    法第110條第7款規定，應認為無效。受處分人甲○○之駕駛
    執照既未經合法註銷，抗告人之98年6月8日彰監四字第裁64
    -GE0000000號裁決書，以「駕駛執照業經吊銷仍駕駛機器腳
    踏車」裁處受處分人甲○○罰鍰新台幣6,000元整，扣繳駕
    照，即有未合，原裁定將之撤銷並無違誤，抗告意旨仍以上
    詞指摘原裁定未合，其抗告並無理由，應予駁回。
據上論斷，應依道路交通案件處理辦法第26條，刑事訴訟法第41
2條，裁定如主文。
中    華    民    國    98    年    11    月    19    日
            刑事第六庭  審判長法  官   李  文  雄
                              法  官   陳  如  玲
                              法  官   邱  顯  祥
上列正本證明與原本無異。
不得再抗告。
                              書記官  許  美  惠
中    華    民    國    98    年    11    月    19    日


司法院資訊處製作；財團法人民間司法改革基金會備份。
